---
title: "La criminalité en France métropolitaine en 2016"
author: "Floch Elisa, Goutard Amelie et Marmion Violette"
date: "21/03/2022"
output: 
  rmdformats::robobook:
    self_contained: true
    thumbnails: true
    lightbox: true
    gallery: false
    highlight: tango
    code_folding: show
  html_document:
    code_folding: show
    theme: united
    highlight: tango
    toc: true
    toc_float: true
---

<style>body {text-align: justify}</style>

```{r setup, include=FALSE}
knitr::opts_chunk$set(echo = TRUE, warning = FALSE, message = FALSE)
```

**Nota Bene** : Si vous le souhaitez, lors de la lecture de ce rapport, vous pouvez cacher le code en cliquant sur "Hide All Code" dans l'onglet "Code" en haut à droite de la page.

# 1. Présentation du sujet 

L’objectif de cette application (disponible [ici](https://data.world/notgibs/rolling-stones-top-500-albums)) est de présenter à l‘utilisateur une interface qui lui permet d’identifier et d’analyser le taux de criminalité en France métropolitaine en 2016. 

Un modèle de données de panel a été estimé en utilisant les données des départements français. Pour construire notre modèle, nous avons considéré plusieurs facteurs sociaux qui pourraient contribuer à l’évolution du phénomène.

L’analyse se concentre sur les déterminants de tous les délits recensés en France métropolitaine en 2016. Prenons la définition de la criminalité donnée par l’INSEE, les crimes et délits constatés en France sont des faits bruts portés pour la première fois à la connaissance des services de police et de gendarmerie. Sont exclus des statistiques de la criminalité constatée, l'ensemble des contraventions ainsi que les délits relatifs à la circulation routière, les actes de police administrative et les infractions relevées par d'autres administrations (douanes, services fiscaux et répression des fraudes, inspection du travail...).

# 2. Présentation des données

## 2.1 Importation des données

Dans un premier temps, nous avons importé les différentes bases de données. La base principale porte sur les délits en France en 2016. Nous avons supprimé les lignes vides intitulées « index non utilisés ». Ensuite, nous avons attribué comme nom de ligne, le nom des différents délits. Puis, nous avons transposé la base car nous souhaitions avoir les délits en colonne et nous avons ajouté une colonne comprenant les 96 départements de France métropolitaine. Suite à cela, nous avons importé les bases contenant les différents indicateurs. Les bases incluant les données sur la population, le taux de pauvreté et l’indice de Gini ont été importées facilement. Nous avons seulement dû renommer la variable département pour que les jointures se fassent naturellement. En revanche, nous avons dû modifier la base diplôme en regroupant certaines colonnes. Les variables représentant le niveau de diplôme étaient ordonnées par sexe et par tranche d’âge, nous avons donc regroupé les colonnes par type car nous nous intéressons à la population générale. De plus, les données étant triées par commune, nous avons effectué un nouveau regroupement pour les avoir par département. Enfin, nous avons ajouté la population totale pour chaque département afin de calculer la part de personnes diplômées et la part de personnes non-diplômées. Pour finir, la base sur le taux de chômage contenait des données allant de 1982 à 2019, nous avons seulement conservé les données de 2016. Les données étant présentées par trimestre, nous avons décidé d’en faire la moyenne pour avoir un taux de chômage annuel moyen pour chaque département. Nous avons convenu d'exclure le salaire médian de notre analyse puisque celui-ci diffère en fonction du département (ex : vie qui coûte plus chère à Paris donc salaires plus élevés) alors que l'indice de gini mesure l'inégalité des revenus. 

Dans un second temps, nous avons vérifié qu’il n’y avait pas de données manquantes ou aberrantes. Une fois la révision faite, nous avons pu créer différentes bases. Il existe différents groupes de délits tels que les homicides, les violences sexuelles, les coups et blessures volontaires, les vols avec armes, etc.

Ensuite, nous avons ajouté les marges sur la base complète : une ligne avec le nombre total de chaque délit ainsi qu’une colonne avec le nombre total de délits pour chaque département.

Dans un dernier temps, nous avons fait la jointure des bases. Nous avons joint la base aux données concernant la population, la pauvreté, le diplôme, l’indice de Gini et le taux de chômage pour chaque département.

```{r library, eval=TRUE, include=TRUE, results='hide', class.source = 'foldable'}
# Definition du repertoire
# getwd()
# setwd("~/Desktop/scolarité/M1 MAS/Semestre 2/Visualisation/Projet/www")

# Definition des librairies dont on a besoin
load_lib <- c("tidyverse","readxl","lmtest","systemfit","ggcorrplot", "ggpmisc","cowplot","sandwich", "kableExtra", "knitr", "rAmCharts","plotly")

# Packages necessaires qui ne sont pas installes
install_lib <- load_lib[!load_lib %in% installed.packages()] 
# Installation des packages manquants
for (lib in install_lib) install.packages(lib,dependencies=TRUE) 
# Chargement des packages
sapply(load_lib,require,character=TRUE)


### Importation des donnees

## Donnees sur les délits en France en 2016

# data delits_fr_2016
readLines("www/delits_fr_2016.csv",2)
# on regarde l'encodage
guess_encoding("www/delits_fr_2016.csv")
# on importe
delits_fr_2016  <- read.csv("www/delits_fr_2016.csv", encoding = "utf-8", fileEncoding = "utf-8", sep=";",dec=".", header = T)
# on supprime les 2 premieres colonnes et les delits "Index non utilise" 
delits_fr_2016 <- delits_fr_2016 %>%  
  filter(libellé.index != "Index non utilisé") %>%  
  select(c(-1,-2)) 
# on renomme les lignes
rownames(delits_fr_2016) <- delits_fr_2016[,1]
# on transpose et on ajoute une colonne departement
departement=c("01","02","03","04","05","06","07","08","09",10:19,"2A","2B",21:95)
delits_fr_2016_2  <- delits_fr_2016  %>% 
  select(-1) %>% t %>% as.data.frame() %>% 
  mutate("Departement" = departement) %>% 
  relocate("Departement", .before = 1)
# summary(delits_fr_2016_2)

## Donnees population
population  <- read_excel("www/donnees.xlsx", sheet ="Population", skip=7, col_names = T)
population  <- population %>% rename("Departement" = "Code département")
summary(population)

## Donnees pauvrete
pauvrete  <- read_excel("www/donnees.xlsx", sheet ="Pauvrete", skip=4, col_names = T)
pauvrete <- pauvrete %>% select(-2) %>% rename("Departement" = "Code géographique")
summary(pauvrete)

## Donnees diplome
diplome_inital <- read_excel("www/donnees.xlsx", col_names = T,sheet ="Diplome", skip=3)
diplome_inital <- diplome_inital  %>% 
  rename("Departement" = "Département\r\nen géographie courante") %>% 
  select(c(-1,-3:-6))
summary(diplome_inital)
# on regroupe les colonnes
Aucun_diplome = pull(round(diplome_inital[,2] + diplome_inital[,3] + diplome_inital[,4] + diplome_inital[,5]))
Niveau_CAP_BEP = pull(round(diplome_inital[,5] + diplome_inital[,6] + diplome_inital[,7] + diplome_inital[,8]))
Niveau_BAC = pull(round(diplome_inital[,9] + diplome_inital[,10] + diplome_inital[,11] + diplome_inital[,12]))
Etudes_sup = pull(round(diplome_inital[,13] + diplome_inital[,14] + diplome_inital[,15] + diplome_inital[,16]))
diplome = tibble(Departement = pull(diplome_inital[,"Departement"]),Aucun_diplome = Aucun_diplome, Niveau_CAP_BEP = Niveau_CAP_BEP, Niveau_BAC = Niveau_BAC, Etudes_sup = Etudes_sup)
# on regroupe par departement
diplome <- diplome %>% 
  group_by(Departement) %>% 
  summarise(
    Aucun_diplome = sum(Aucun_diplome, na.rm=T),
    Niveau_CAP_BEP = sum(Niveau_CAP_BEP, na.rm=T),
    Niveau_BAC =sum(Niveau_BAC, na.rm = T),
    Etudes_sup = sum(Etudes_sup, na.rm = T)
  ) 
# on ajoute pour chaque departement la "population" totale (relative aux donnees)
diplome <- diplome %>% mutate(Total = rowSums(diplome[,2:ncol(diplome)]))
# on ajoute le pourcentage de diplomes et de non diplomes pour chaque departement
diplome <- diplome %>% mutate(Part_non_diplome = round((Aucun_diplome/Total)*100,3))

## Donnees revenu median et indice de Gini
revenu_median  <- read_excel("www/donnees.xlsx", sheet ="Revenu_median_Gini", skip=4, col_names = T)
revenu_median <- revenu_median %>% rename("Departement" = "Code géographique") %>% select(-2)

## Donnees taux de chomage
taux_chomage  <- read_excel("www/donnees.xlsx", sheet ="Taux_chomage", col_names = T)
# on ne garde que les donnees concernant l'annee 2016
taux_chomage <- taux_chomage %>% rename("Departement" = "Code") %>% select("Departement","T1_2016","T2_2016","T3_2016","T4_2016")
# on rajoute le taux de chomage moyen sur l'annee pour chaque departement
taux_chomage <- taux_chomage %>% mutate(Taux_chomage_moyen = (T1_2016+T2_2016+T3_2016+T4_2016)/4)

## Donnees manquantes ?
# on regarde s'il y a des donnees manquantes
delits_fr_2016_2 %>% summarise_all(~ sum(is.na(.))) # pour chaque colonne
delits_fr_2016_2 %>% map_df(~sum(is.na(.))) %>% rowSums() # au total
# aucune valeur manquante

# On ajoute les marges sur la base complete (avec tous les delits)
## on ajoute une ligne qui, pour chaque type de delit, compte le nombre de delits tout departement confondu
delits_fr_2016_2["total_delits_par_type_delit",] <- c(NA,colSums(delits_fr_2016_2[,2:ncol(delits_fr_2016_2)]))
# on ajoute une colonne qui pour chaque departement compte le nombre de delits commis
delits_fr_2016_2 <- delits_fr_2016_2 %>% mutate(total_delits_par_departement = rowSums(delits_fr_2016_2[,2:ncol(delits_fr_2016_2)]))
# On supprime les objets dont on n'a plus besoin
rm(Aucun_diplome,departement,Etudes_sup,install_lib,lib,load_lib,Niveau_BAC,Niveau_CAP_BEP)

## Jointure des bases
# On joint a la base "delits_fr_2016_2" les donnees concernant la population, la pauvrete, le diplome, la revenu median et le taux de chomage pour chaque departement
delits_fr_2016_final <- delits_fr_2016_2 %>% 
  left_join(y = population,by="Departement") %>% 
  left_join(y=pauvrete, by="Departement") %>% 
  left_join(y=diplome, by="Departement") %>% 
  left_join(y=revenu_median, by="Departement") %>% 
  left_join(y=taux_chomage, by="Departement")

delits_fr_2016_final[97,"Departement"] <- "Tout_departement"

## Creation base finale
# on cree notre base finale, avec uniquement les variables qu'on souhaite utiliser et on rajoute une colonne qui correspond au nombre de délits pour 100 000 habitants
# pour tous les delits
criminalite <- delits_fr_2016_final[-nrow(delits_fr_2016_final),] %>% 
  select("Departement", Total_delits=total_delits_par_departement, Salaire_median = "Médiane (€)", Tx_pauvrete_seuil60 = "Taux de pauvreté au seuil de 60% (%)", "Taux_chomage_moyen","Part_non_diplome", Indice_gini = "Indice de Gini",Population="Population municipale") %>% 
  mutate("Nb_delits_100000hab" = (Total_delits/Population)*100000)
```

## 2.2 Dictionnaire des données

Voici le dictionnaire des données qui fait référence au vocabulaire commun de l’organisation de notre base.

Champs  | Correspondance | Occurences | Type de données |
------------- | ------------- | ------------- | ------------- |
Département  | Numéro de département (France métropolitaine) |{0, ...2A,2B, ..., 95} | Qualitative |
Total_delits | Nombre de délits violents par département en 2016 | {530, ..., 57 902} | Quantitative discrète |
Salaire_median | Salaire médian par département en 2016 | {22 272, ...} | Quantitative continue |
Tx_pauvrete_seuil60 | Taux de pauvreté au seuil de 60% (en%) par département en 2016 |{10.7, 18.9, ...} | Quantitative continue |
Taux_chomage_moyen | Taux de chômage (en%) par département en 2016 | {7.35, 13.7, ...} | Quantitative continue |
Part_non_diplome | Part des non ou peu diplômés dans la population non scolarisée de 15 ans ou plus par département en 2016 |{29.2, 38.9, ...} | Quantitative continue  |
Indice_gini | Indice de Gini (en %), mesure du niveau d’inégalité de la répartition du revenu médian pour la population de chaque département en 2016 | {0.302, 0.262, ...} | Quantitative continue |
Population | Nombre d’habitants par département en 2016 | {655 171, ...} | Quantitative discrète |
Nb_delits_100000hab | Nombre de délits violents pour 100 000 habitants par département en 2016 | {3936.744, ...} | Quantitative discrète |

# 3. L'application Shiny

## 3.1 Présentation de l'application

C'est une application dynamique et intéractive. L'utilisateur a la ossibilité de choisir le thème de celle-ci (clair ou sombre). Il peut aussi choisir la couleur de la barre de navigation, de la barre latérale et des accents.

Pour construire notre dashboard, nous nous sommes inspirées de [celui-ci](https://adminlte.io/themes/AdminLTE/index2.html)

Notre application comporte 4 parties : 

- **Données** : Présentation de la base de données et affichage de la table. 

- **Statistiques descriptives** : Cette partie comporte deux onglets. 
  - **Premier onglet** : Permet de choisir le type de criminalité, et d'afficher par département le nombre total de crime. Il fait de même pour 100 000 habitants. Il présente aussi des boxplots et des tableaux contenant des statistiques telles que la moyenne, la médiane, etc. 
  - **Second onglet** : Permet de choisir un département et d'afficher un "pie graph" avec les pourcentages de chaque type de crime. L'utilisateur aura aussi la possibilité de comparer deux départements. 

- **Régression** : L'utilisateur aura le choix des variables de la regression. Affichage d'un box qui interpréte les résultats de la régression. 

- **Sources** : Liens des différents sites internet dont nous nous sommes servies pour développer notre application.

## 3.2 Développement de l'application et difficultés rencontrées

Pour construire notre application, nous avons

Quand la navigation est en petit, afficher Crime
 
L'utilisateur aura le choix des variables de la regression. Un message "pop-up" s'affichera pour avertir l'utilisateur de la non fiabilité des résultats et de la non fiabilité des résultats et pourquoi (auto-corrélation ect) + box qui interpréte les résultats de la régression.


Pour en savoir plus sur la création d'une application [Shiny - RStudio](https://shiny.rstudio.com)

# 4. Quelques statistiques

## 4.1 Statistiques univariées

Commençons par faire des statistiques univariées. A l’aide de boites à moustaches, nous allons étudier la distribution du nombre de délits pour 100 000 habitants en France métropolitaine en 2016 par département.

```{r}
# Boxplot du nombre total de delits
amBoxplot(criminalite$Nb_delits_100000hab, xlab="", ylab="Nombre de délits", main="Boxplot du nombre de délits en France métropolitaine en 2016")
criminalite$Nb_delits_100000hab %>% summary()
```

La moitié des départements recensent moins de 4 373 délits pour 100 000 habitants et 75% des départements ont un nombre de délits inférieur à 5 268 pour 100 000 habitants. Parmi les 25% ayant un nombre de délit supérieur à 5 268, plusieurs départements présentent des valeurs considérées comme atypiques. 
Par ailleurs, il n’y a aucune valeur atypique en dessous de la boite à moustache.  

Voici le tableau des 10 departements qui ont le plus de delits pour 100 000 habitants :

```{r echo=TRUE, results='asis'}
# Top des 10 departements qui ont le plus de delits
knitr::kable(criminalite %>% slice_max(Nb_delits_100000hab,n=10) %>% select("Departement","Nb_delits_100000hab")) %>% 
  kable_styling(bootstrap_options = c("striped", "hover", "condensed"))
```

Le département de la Seine (75) compte 12 403 délits pour 100 000 habitants en 2016. C'est le département qui compte le plus de délits pour 100 000 habitants.

## 4.2 Statistiques bivariées

Tout d'abord, nous avons représenté le nuage de points et la droite de régression entre le nombre de délits pour 100 000 habitants et :  
- le taux de pauvreté  
- la part de non-diplômé  
- l'indice de Gini  
- le taux de chômage moyen

```{r}
# Nuage de points entre criminalite et taux de pauvrete
model <- lm(Tx_pauvrete_seuil60~Nb_delits_100000hab,data=criminalite)
htp <- criminalite %>% plot_ly(x=~Nb_delits_100000hab, y=~Tx_pauvrete_seuil60) %>%
  add_markers(type="scatter",mode="markers",
              marker=list(color="blue"),name="Nuage de points") %>% 
  add_trace(y=fitted(model),type="scatter",mode='lines',
            name="Régression",line=list(color="red")) %>% 
  layout(xaxis=list(title="Nombre de délits pour 100 000 habitants"),
         yaxis=list(title="Taux de pauvreté au seuil 60%"),
         annotations = list(x=10000, y=19,text = "y = 11.4 + 0.000687x, R^2 = 0.10",showarrow =TRUE))

# ajouter valeurs de R^2 et y
#COR = cor.test(criminalite$Nb_delits_100000hab,criminalite$Tx_pauvrete_seuil60)[c("pearson","p.value")]
#COR_text = paste(c("R^2=","y="),signif(as.numeric(COR,3),3),collapse=" ")
# annotations = list(x=10000, y=19,text = COR_text,showarrow =TRUE)

# Nuage de points entre criminalite et part de non diplomes
model <- lm(Part_non_diplome~Nb_delits_100000hab,data=criminalite)
hpnd <- criminalite %>% plot_ly(x=~Nb_delits_100000hab, y=~Part_non_diplome) %>%
  add_markers(type="scatter",mode="markers",
              marker=list(color="blue"),name="Nuage de points") %>% 
  add_trace(y=fitted(model),type="scatter",mode='lines',
            name="Régression",line=list(color="red")) %>% 
  layout(xaxis=list(title="Nombre de délits pour 100 000 habitants"),
         yaxis=list(title="Part des non-diplômés"),
         annotations = list(x=10000, y=50,text = "y = 31.7 - 0.000546x, R^2 = 0.09",showarrow =TRUE))

# Nuage de points entre criminalite et indice de Gini
model <- lm(Indice_gini~Nb_delits_100000hab,data=criminalite)
hig <- criminalite %>% plot_ly(x=~Nb_delits_100000hab, y=~Indice_gini) %>%
  add_markers(type="scatter",mode="markers",
              marker=list(color="blue"),name="Nuage de points") %>% 
  add_trace(y=fitted(model),type="scatter",mode='lines',
            name="Régression",line=list(color="red")) %>% 
  layout(xaxis=list(title="Nombre de délits pour 100 000 habitants"),
         yaxis=list(title="Part des non-diplômés"))
# annotations = list(x=10000, y=7,text = "y = 0.195 + 0.0000152x, R^2 = 0.60",showarrow =TRUE)

# Nuage de points entre criminalite et taux chomage moyen
model <- lm(Taux_chomage_moyen~Nb_delits_100000hab,data=criminalite)
htcm <- criminalite %>% plot_ly(x=~Nb_delits_100000hab, y=~Taux_chomage_moyen) %>%
  add_markers(type="scatter",mode="markers",
              marker=list(color="blue"),name="Nuage de points") %>% 
  add_trace(y=fitted(model),type="scatter",mode='lines',
            name="Régression",line=list(color="red")) %>% 
  layout(xaxis=list(title="Nombre de délits pour 100 000 habitants"),
         yaxis=list(title="Part des non-diplômés"),
         annotations = list(x=10000, y=19,text = "y = 8.17 + 0.000335x, R^2 = 0.07",showarrow =TRUE))

# Mettre les 4 graphes sur la meme fenetre
# subplot
subplot(htp, hpnd, hig, htcm, nrows = 2) %>% 
  layout(title = "Nuages de points et droites de regression",
         showlegend=TRUE)
```

A priori, il y a corrélation positive entre l'indice de Gini et le nombre de délits pour 100 000 habitants car la pente de la droite de régression est clairement positive.  

**ajouter valeurs de R^2 et y**  
**modifier la légende de la fenetre des 4 graphes**

Ensuite, nous avons représenté la matrice de corrélation.

```{r}
## correlation
myvars <- c("Nb_delits_100000hab","Salaire_median","Tx_pauvrete_seuil60","Taux_chomage_moyen","Part_non_diplome","Indice_gini")
matcorr <- criminalite[,myvars]
mcor <- cor(matcorr)
# graphe correlation
ggcorrplot(mcor, hc.order = TRUE, type = "lower",
           lab = T,
           outline.col = "white",
           ggtheme = ggplot2::theme_gray,
           colors = c("#6D9EC1", "white", "#E46726"))
```

**Corrplot :** Il existe une relation fortement positive entre le nombre délits pour 100 000 habitants et l'indice Gini (0.78). Il y a aussi une relation positive élevée entre le taux de pauvreté (au seuil de 60%) et le taux de chômage moyen (0.76) ainsi qu'entre le taux de pauvreté et la part de non diplômés (0.62). A l'inverse, relation négative entre le salaire médian et la part de non diplômés (-0.78). **Attention, le graphe de corrélation ne permet pas d'affirmer un lien de causalité entre les variables.** Les indicateurs de corrélations aident à formaliser le modèle mais on ne peut pas parler de lien de causalité. 
